【裁判字號】    99,訴,685
【裁判日期】    990831
【裁判案由】    偽造文書等
【裁判全文】
臺灣板橋地方法院刑事判決               99年度訴字第685號
公  訴  人  臺灣板橋地方法院檢察署檢察官
被      告  乙○○
選任辯護人  戴文進律師
上列被告因偽造文書等案件，經檢察官提起公訴（98年度偵字第
4534號），於本院準備程序進行中，被告就被訴之事實為有罪陳
述，經告知被告簡式審判程序之旨，並聽取當事人之意見後，裁
定進行簡式審判程序判決如下：
    主  文
乙○○犯如附表所示之罪，應處如附表所示之刑。應執行有期徒
刑壹年肆月，如易科罰金，以新臺幣壹仟元折算壹日。緩刑年
，並應向公庫支付新臺幣伍萬元。扣案之電腦（含主機、螢幕）
、列表機各壹台均沒收。
    事  實
一、乙○○係址設桃園縣桃園市○○街96號10樓之1 而營業處所
    在台北縣林口鄉南勢村95-1號金凱揚國際股份有限公司（下
    稱金凱揚公司）暨順發油行之實際負責人，從事柴油油品買
    賣、油品回收等業務，竟意圖為自己不法之所有及基於行使
    偽造私文書之犯意，先於民國96年1 月13日、同年7 月5 日
    、同年7 月23日委託不知情林金聰所營勝美印刷品行再轉由
    華捷資訊用品有限公司印製空白之中油公司煉製事業部桃園
    煉油廠儲運組第一灌裝工場發貨/ 調撥/ 送貨單自動裝油記
    錄單（下稱自動裝油記錄單）5 箱（每箱500 份），再於96
    年12月間以金凱揚公司名義向臺灣中油股份有限公司（下稱
    中油公司）購進柴油26,000公升後，經添加所回收之柴油，
    偽充符合中油公司規範含硫量50PPM 之超級柴油後，向廣鎂
    工程顧問有限公司（下稱廣鎂公司）之負責人甲○○保證金
    凱揚公司所出售柴油均符合中油公司規範柴油品質，使甲○
    ○陷於錯誤，遂自96年12月3 日起，以所營廣鎂公司名義向
    金凱揚公司購入柴油共52,400公升（購油時間、數量、金額
    均詳如附表所示），且乙○○為取信廣鎂公司，並於出貨給
    廣鎂公司時，在台北縣林口鄉南勢村95-1號順發油行辦公室
    內，委由不知道之員工趙金花，開啟儲存在電腦主機內名稱
    為「順發油行-1.doc」（儲存路徑為C ：＼Documents and
    Settings\XP\My Documents\ 順發油行-1.doc），輸入時間
    、序號、化驗批號、車號、產品名稱、發油數量、備註等相
    關數據後，再以印表機將該檔案套印在上開空白中油公司自
    動裝油記錄單上方式，偽造足以表示油品來源自中油公司之
    中油公司自動裝油記錄單8 張（偽造時間、序號均詳如附表
    所示）之私文書後，交付給甲○○而行使，足以生損害於甲
    ○○及中油公司對油品生產來源品質管理之正確性。嗣因甲
    ○○於96年12月初發現金凱揚公司所出售柴油使用於廣鎂公
    司之生產機具發生不明油耗及機具受損，而於97年2 月20日
    、97年5 月9 日分別將購自乙○○所出售之上開柴油送請中
    油公司台中化驗中心後發現柴油含硫量高達455.9PPM及212.
    1PPM，始發現上情。
二、案經廣鎂公司告訴及內政部警政署刑事警察局偵查第二隊移
    送臺灣板橋地方法院檢察署檢察官偵查起訴。
    理  由
一、按除被告所犯為死刑、無期徒刑、最輕本刑為3 年以上有期
    徒刑之罪或高等法院管轄第一審案件者外，於第一次審判期
    日前之準備程序進行中，被告先就被訴事實為有罪之陳述時
    ，審判長得告知被告簡式審判程序之旨，並聽取當事人、代
    理人、辯護人及輔佐人之意見後，裁定進行簡式審判程序，
    刑事訴訟法第273 條之1 第1 項定有明文。經核本件被告所
    犯係死刑、無期徒刑、最輕本刑為3 年以上有期徒刑以外之
    罪，其於準備程序中就被訴事實為有罪之陳述，經法官告知
    簡式審判程序之旨，並聽取公訴人、被告之意見後，本院爰
    依首揭規定，合議裁定由受命法官獨任進行簡式審判程序，
    合先敘明。
二、上揭事實，業據被告於本院訊問中坦承不諱，復有證人甲○
    ○、趙金花、林金聰、楊富同、唐其巍、黃少濤等人於偵查
    中所為之證述可稽，並有中油公司97年2 月26日報告編號
    721961號化驗報告、臺灣臺中地方法院所屬民間公證人吳宜
    勳白司偉聯合事務所公證書各1 份（含照片2 張）、中油公
    司油品行銷事業部提/ 交貨單及統一發票各1 紙、中油公司
    97年5 月13日報告編號72636 化驗報告1 份、中油公司煉製
    事業部桃園煉油廠97年9 月24日函文暨所附金凱揚公司向中
    油公司於96年12月間購油之自動裝油紀錄單12張、金凱揚公
    司交付廣鎂公司96年12月間偽造之中油公司自動裝油紀錄單
    8 張、車籍查詢資料、華捷資訊用品有限公司貨品銷退明細
    表1 紙、金凱揚公司客戶對帳單、送貨單、統一發票各1 份
    ，以及扣案之電腦（含主機、螢幕）、列表機各1 臺、測試
    檔底稿1 紙、中油公司自動裝由紀錄單測試頁2 張、電腦網
    頁3 張、查扣物品認領保管單1 紙為證，堪認其不利於己之
    自白應屬可採。從而本件事證明確，被告犯行堪予認定。
三、核被告乙○○所為，係犯刑法第216 條、第210 條之行使偽
    造私文書罪及同法第339 條第1 項之詐欺取財罪。被告偽造
    私文書之低度行為，應為其行使偽造私文書之高度行為所吸
    收，不另論罪。被告利用不知情之勝美印刷品行林金聰及其
    員工趙金花偽造中油公司之自動裝油紀錄單，為間接正犯。
    起訴書漏未敘及此，應予補充。再被告皆係以一行為同時為
    詐欺取財暨交付偽造之自動裝油紀錄單予廣鎂公司而為行使
    ，是其每次均係以一行為同時觸犯刑法第216 條、第210 條
    之行使偽造私文書罪、第339 條第1 項詐欺取財罪，均為想
    像競合犯，各依刑法第55條之規定，皆從一重之行使偽造私
    文書罪論處。審酌被告貪圖己利，未以正當手段為商業行為
    ，竟以回收之柴油填入所購得油品內再出售予他人，復又偽
    造自動裝油紀錄單以掩飾其犯行，全不念及上開犯行對公眾
    及他人所生之危害，並嚴重破壞暨影響交易市場之機制與安
    全，兼衡以其之犯罪動機、目的、手段、所賺取之利益、業
    與告訴人達成和解並賠償其之損害、於本院終能坦承犯行之
    態度等一切情狀，分別量處如主文所示之刑暨易科罰金之折
    算標準，並定其之應執行刑。又按司法院於98年6 月19日公
    布之司法院釋字第662 號解釋謂：「中華民國94年2 月2 日
    修正公布之現行刑法第41條第2 項，關於數罪併罰，數宣告
    刑均得易科罰金，而定應執行之刑逾6 個月者，排除適用同
    條第1 項得易科罰金之規定部分，與憲法第23條規定有違，
    並與本院釋字第366 號解釋意旨不符，應自本解釋公布之日
    起失其效力。」，依該解釋意旨，於數宣告刑均得易科罰金
    ，而所定應執行之刑逾6 個月者，亦應得易科罰金。且被告
    等人為上開犯行後，刑法第41條第8 項業於98年12月30日修
    正公布，自99年1 月1 日開始施行，而將上開大法官解釋意
    旨予以明文規定：「第1 項至第4 項及第7 項之規定，於數
    罪併罰之數罪均得易科罰金或易服社會勞動，其應執行之刑
    逾6 月者，亦適用之。」，並於99年1 月1 日生效施行，以
    符合釋字第662 號解釋意旨；又刑法施行法為達新法修正之
    目的，解決新舊法律適用疑義，並配合增訂第3 條之3 ：「
    刑法第41條及第42條之1 之規定，於中華民國98年12月15日
    刑法修正施行前已裁判確定之處罰，未執行或執行未完畢者
    ，亦適用之」規定，亦於同日生效施行。是本條項僅係將大
    法官解釋予以明文化，不生新舊法比較之問題，應依一般適
    用法律原則，逕依現行之刑法第41條第8 項規定，諭知本件
    應執行刑易科罰金之折算標準，併予敘明。
四、末查，被告前未曾受有期徒刑以上刑之宣告，有臺灣高等法
    院被告前案紀錄表各1 份附卷可按，其因圖私利一時失慮，
    致罹刑典，然於審理中已坦白認罪，除拋棄原對告訴人公司
    之貨款債權新臺幣（下同）1,881,000 元外，另再賠償告訴
    人50萬元，此有本院99年附民移調字第160 號調解筆錄1 份
    可稽，堪認被告已有悔悟，經此起訴審判，當知所警愓，信
    無再犯之虞，本院認所宣告之刑以暫不執行為適當，併諭知
    緩刑3 年，以啟自新。惟因被告上揭偽造中油公司自動裝油
    油紀錄單之行為，仍對中油公司及市場交易安全產生損害，
    故為促使其日後得以知曉尊重法治之觀念，本院乃認除前開
    緩刑宣告外本院乃認除前開緩刑宣告外，另有賦予一定負擔
    之必要，遂併予諭知被告應向公庫支付5 萬元。
五、末者，扣案之電腦（含主機、螢幕）、列表機各1 台乃被告
    所有並為其偽造私文書所用之物，係屬被告所有並供犯本件
    犯罪所用之物，應依刑法第38條第1 項第2 款之規定併為沒
    收之諭知；至其所偽造之中油公司自動加油紀錄單8 紙業已
    已行使而交付給廣鎂公司，已非屬被告或其共同正犯所有之
    物，復非屬違禁物，爰不予宣告沒收，併此敘明。
據上論斷，應依刑事訴訟法第273 條之1 第1 項、第299 條第1
項前段，刑法第216 條、第210 條、第339 條第1 項、第55條、
第51條第5 款、第41條第8 項、第38條第1 項第2 款、第74條第
1 項第1 款、第2 項第4 款，刑法施行法第1 條之1 ，判決如主
文。
本案經檢察官鄧煜祥到庭執行職務。
中    華    民    國    99    年    8     月    31    日
                  刑事第二十庭  法  官  邱景芬
以上正本證明與原本無異。
如不服本判決應於收受判決後10日內向本院提出上訴書狀，並
應敘述具體理由。其未敘述上訴理由者，應於上訴期間屆滿後
20日內向本院補提理由書（均須按他造當事人之人數附繕本）
「切勿逕送上級法院」。
                                書記官  周百川
中    華    民    國    99    年    8     月    31    日
附錄本案論罪科刑法條全文：
中華民國刑法第210條
（偽造變造私文書罪）
偽造、變造私文書，足以生損害於公眾或他人者，處5年以下有
期徒刑。
中華民國刑法第216條
（行使偽造變造或登載不實之文書罪）
行使第210條至第215條之文書者，依偽造、變造文書或登載不實
事項或使登載不實事項之規定處斷。
中華民國刑法第339條
（普通詐欺罪）
意圖為自己或第三人不法之所有，以詐術使人將本人或第三人之
物交付者，處5年以下有期徒刑、拘役或科或併科1千元以下罰金
。
以前項方法得財產上不法之利益或使第三人得之者，亦同。
前二項之未遂犯罰之。
附表
┌──┬──────┬─────┬──────┬─────────────┬──────────┐
│編號│購油時間、數│購買金額（│所偽造暨交付│所犯之罪、刑              │沒收                │
│    │量          │新台幣）  │自動裝油紀錄│                          │                    │
│    │            │          │單之時間、單│                          │                    │
│    │            │          │據序號      │                          │                    │
├──┼──────┼─────┼──────┼─────────────┼──────────┤
│一  │96年12月3日 │196,625元 │96年12月3 日│犯行使偽造私文書罪，處有期│扣案之電腦（含主機、│
│    │、7150公升  │          │8 時16分，單│徒刑4 月，如易科罰金，以新│螢幕）、列表機各1 台│
│    │            │          │據序號40355 │臺幣1,000 元折算1 日。    │均沒收。            │
│    │            │          │            │                          │                    │
├──┼──────┼─────┼──────┼─────────────┼──────────┤
│二  │96年12月5日 │137,500元 │96年12月5 日│犯行使偽造私文書罪，處有期│扣案之電腦（含主機、│
│    │、5000公升  │          │13時21分，單│徒刑4 月，如易科罰金，以新│螢幕）、列表機各1 台│
│    │            │          │據序號64302 │臺幣1,000 元折算1 日。    │均沒收。            │
├──┼──────┼─────┼──────┼─────────────┼──────────┤
│三  │96年12月11日│178,750元 │96年12月11日│犯行使偽造私文書罪，處有期│扣案之電腦（含主機、│
│    │、6500 公升 │          │12時56分，單│徒刑4 月，如易科罰金，以新│螢幕）、列表機各1 台│
│    │            │          │據序號81204 │臺幣1,000 元折算1 日。    │均沒收。            │
├──┼──────┼─────┼──────┼─────────────┼──────────┤
│四  │96年12月12日│137,500元 │96年12月12日│犯行使偽造私文書罪，處有期│扣案之電腦（含主機、│
│    │、5000 公 升│          │8 時56分，單│徒刑4 月，如易科罰金，以新│螢幕）、列表機各1 台│
│    │            │          │據序號78098 │臺幣1,000 元折算1 日。    │均沒收。            │
├──┼──────┼─────┼──────┼─────────────┼──────────┤
│五  │96年12月15日│275,000元 │96年12月15日│犯行使偽造私文書罪，處有期│扣案之電腦（含主機、│
│    │、10000 公升│          │16時52分，單│徒刑4 月，如易科罰金，以新│螢幕）、列表機各1 台│
│    │            │          │據序號84288 │臺幣1,000 元折算1 日。    │均沒收。            │
├──┼──────┼─────┼──────┼─────────────┼──────────┤
│六  │96年12月18日│275000元  │96年12月18日│犯行使偽造私文書罪，處有期│扣案之電腦（含主機、│
│    │、10000 公升│          │7 時35分，單│徒刑4 月，如易科罰金，以新│螢幕）、列表機各1 台│
│    │            │          │據序號84288 │臺幣1,000 元折算1 日。    │均沒收。            │
├──┼──────┼─────┼──────┼─────────────┼──────────┤
│七  │96年12月22日│126,500元 │同上        │犯行使偽造私文書罪，處有期│扣案之電腦（含主機、│
│    │、4600公升  │          │            │徒刑4 月，如易科罰金，以新│螢幕）、列表機各1 台│
│    │            │          │            │臺幣1,000 元折算1 日。    │均沒收。            │
├──┼──────┼─────┼──────┼─────────────┼──────────┤
│八  │96年12月29日│114,125元 │96年12月29日│犯行使偽造私文書罪，處有期│扣案之電腦（含主機、│
│    │、4150公升  │          │11時38分，單│徒刑4 月，如易科罰金，以新│螢幕）、列表機各1 台│
│    │            │          │據序號24131 │臺幣1,000 元折算1 日。    │均沒收。            │
└──┴──────┴─────┴──────┴─────────────┴──────────┘

司法院資訊處製作；財團法人民間司法改革基金會備份。
